【裁判字號】    94,交聲,1840
【裁判日期】    950126
【裁判案由】    交管條例聲異
【裁判全文】
臺灣板橋地方法院交通事件裁定        94年度交聲字第1840號
原處分機關  交通部公路總局臺北區監理所
異  議  人
即受處分人  甲○○
上列異議人因違反道路交通管理處罰條例案件，對於交通部公路
總局臺北區監理所九十四年九月十三日所為之北監自裁字裁四○
－ＡＩ0000000號裁決處分（原舉發案號：臺北市政府警
察局八十九年九月二十六日北市警交大字第ＡＩ0000000
），聲明異議，本院裁定如下：
    主  文
原處分撤銷。
甲○○不罰。
    理  由
一、原處分意旨略以：異議人即受處分人甲○○於民國（下同）
    八十九年八月二十二日十二時三十七分許，駕駛車號ＤＪ－
    七二一八號自用小客車，行經臺北市○○路○段，因闖紅燈
    違規行為，經警依據採證照片對車輛所有人陳文堂逕行舉發
    後，查明違規應歸責於車輛駕駛人即異議人，乃依道路交通
    管理處罰條例第五十三條、第八十五條第二項、第六十三條
    第一項第三款規定裁處新臺幣（下同）三千六百元，並記違
    規點數三點。
二、異議意旨略以：該ＤＪ－七二一八號自用小客車非異議人所
    有，亦非異議人持陳文堂遺失之身分證購買。實乃自稱「小
    陳」之人，因積欠異議人十八萬欠款無法償還，而欲將該車
    抵讓予異議人，然尚未辦理車輛過戶手續，「小陳」即不知
    去向。異議人於八十九年九月二十九日十八時三十分許，駕
    駛該車行經臺北市○○路及基隆路交叉口時，因警察執行路
    檢，始知該車逾期檢驗而遭拔牌。其後該車因無牌照，於停
    靠路邊後遭拖吊查扣。後經查該車係遭人冒用陳文堂遺失之
    身分證所購買，故違規事件非伊所為，爰依法聲明異議等語
    。
三、按法院受理交通事件，準用刑事訴訟法之規定，道路交通管
    理處罰條例第八十九條前段定有明文；復按最高法院七十六
    年臺上字第四九八六號判例意旨謂：認定犯罪事實所憑之證
    據，雖不以直接證據為限，間接證據亦包括在內，然而無論
    直接證據或間接證據，其為訴訟上之證明，須於通常一般之
    人均不致有所懷疑，而得確信其為真實之程度者，始得據為
    有罪之認定，倘其證明尚未達到此一程度，而有合理之懷疑
    存在而無從使事實審法院得有罪之確信時，即應由法院為諭
    知被告無罪之判決等語，即認定被告有罪，就該有罪事實不
    能有任何之合理懷疑存在，此為刑事訴訟法上法院認定事實
    之最重要原則之一，於法院審理行為人違反道路交通管理處
    罰條例案件時，亦當有其適用。易言之。法院於審理行為人
    違反道路交通管理處罰條例案件，當踐行完畢調查證據之程
    序後，為事實之認定時，如就原處分機關所認定之行為人違
    規之事實仍有合理之訴訟上懷疑，而無法確信行為人確有該
    當於道路交通管理處罰條例各該處罰條文之構成要件事實時
    ，此際即應作對受處分人有利之認定。
四、經查：
（一）上開ＤＪ－七二一八號自小客車係真實姓名年籍不詳之成
      年男子冒用陳文堂之名義所登記購買之事實，業經陳文堂
      於臺灣臺北地方法院檢察署九十年度偵緝字第一○二二號
      案件檢察官偵查中陳述稽詳，且監理資料中之「陳文堂」
      身分證影本照片部分確經變造等情，業經本院調閱上開偵
      查卷全卷查明屬實，並有臺灣臺北地方法院檢察署檢察官
      九十年度偵緝字第一○二二號不起訴處分書一紙在卷可稽
      。而證人即上開車輛過戶之監理所承辦人員杜志國及證人
      即代辦人員陳淑婉，於上開臺灣臺北地方法院檢察署檢察
      官偵查時均具結證稱：被告（即本件異議人）非當時辦理
      該車變更車籍資料之人等語，另證人李立明亦於上開檢察
      官偵查時到庭結證稱：自稱「小陳」之人應為該車之車主
      ，而被告（即本件異議人）與「小陳」並非同一人，並指
      認變造之身分證影本上「陳文堂」照片即係該自稱「小陳
      」之男子等語，是異議人並非上開車輛之實際所有人之事
      實，固應堪認定。
（二）惟異議人於本院調查時到庭陳稱：「車子不是我所有的，
      交通違規事件不是我造成的，車子是自稱『陳文堂』借我
      的，我本來不知道他本名，只知道他叫『小陳』，本來他
      欠我錢，當時他本來是車子借我用，每次借頂多都借一兩
      天就還了，是他後來因為有欠我錢，才說不然車子要抵給
      我，我有請他辦過戶，但都找不到他人，不過車子已經是
      我在使用，後來是因為路檢，警察說我車子有罰款沒繳，
      就當場把車子大牌拔掉了」、「『陳文堂』是在我車子被
      取締的前兩天把車子抵給我的，在之前我向他借用大概只
      有借用一、兩次，每次也是借用一兩天而已」、「（問：
      你說跟「陳文堂」借過一兩次車子時間為何？）在車子抵
      給我前一個禮拜左右」等語（參照本院審理卷九十四年十
      二月十五日訊問筆錄）。而本件異議人係於八十九年九月
      二十九日十八時三十分許，駕駛車號ＤＪ－七二一八號自
      小客車，行經臺北市○○路及基隆路交叉口時，始因使用
      註銷之牌照行駛，為臺北市政府警察局大安分局交通分隊
      執勤員警執行路檢時查獲，而遭逕行舉發一節，有臺北市
      政府警察局八十九年九月二十九日北市警交大字第ＡＢＵ
      三三三六二三號舉發違反道路交通管理事件通知單一紙在
      卷可參。足見異議人係於八十九年九月二十九日前二日，
      才自綽號「小陳」之男子處取得車號ＤＪ－七二一八號自
      小客車用以抵償債務，而在此之前，異議人僅於八十九年
      九月二十九日前約一星期，有向綽號「小陳」之男子借用
      過該車一、二次，一次使用一、二天而已。從而，依據上
      開異議人之供述及上開八十九年九月二十九日之違規舉發
      事實，並不足以證明本件違規時間之八十九年八月二十二
      日十二時三十七分許，異議人有駕駛上開車輛行經本件違
      規地點闖紅燈之行為。
（三）綜上所述，本件異議人既非上開車輛之所有人，又無真正
      之車輛所有人指訴本件違規係異議人所為，本件違規時間
      與異議人嗣後遭查獲曾駕駛該車輛之時間又相距一月餘，
      復無其他積極證據可資證明本件違規當時該車輛確係異議
      人所駕駛，自無從遽以認定異議人確係本件之違規之駕駛
      人。
五、從而，本件依現存證據及所得採用之調查證據方法尚不足以
    證明異議人有於八十九年八月二十二日十二時三十七分許，
    駕駛上開車輛行經本件違規地點闖紅燈之違規情事，原處分
    機關未予詳查，遽對異議人為前開裁決，即難認為允當。是
    本件異議人之異議為有理由，爰裁定將原處分撤銷，並改諭
    知異議人不罰，用期適法。
六、據上論斷，應依道路交通案件處理辦法第二十條前段，裁定
    如主文。
中    華    民    國    95    年    1     月    26    日
                  交通法庭    法  官    白光華
以上正本證明與原本無異。
如不服本裁定，應於送達後五日內，向本院提出抗告狀。
                              書記官    陳靜怡
中    華    民    國    95    年    1     月    26    日


司法院資訊處製作；財團法人民間司法改革基金會備份。
